【裁判字號】    99,交聲,545
【裁判日期】    990716
【裁判案由】    聲明異議
【裁判全文】
臺灣臺南地方法院交通事件裁定         99年度交聲字第545號
移送機關    交通部公路總局嘉義區監理所臺南監理站
異議人即
受處分人    甲○○
上列異議人即受處分人因違反道路交通管理處罰條例案件，對於
交通部公路總局嘉義區監理所臺南監理站民國99年4 月19日所為
之裁決處分（處分案號：嘉監南字第裁74-M00000000號），聲明
異議，本院裁定如下：
    主  文
原處分關於拒絕停車接受稽查而逃逸部分撤銷。
上開撤銷部分不罰。
其餘異議駁回。
    理  由
一、原處分意旨略以：異議人即受處分人（下稱異議人）甲○○
    於民國99年2 月3 日12時29分許，騎乘車牌號碼ZVN-031 號
    輕型機車，在臺南縣仁德鄉仁愛村仁愛742 之1 號與台1 線
    公路之交岔路口處，因闖紅燈及拒絕停車接受稽查而逃逸之
    違規行為，遭臺南縣警察局交通警察隊警員逕行製單舉發，
    嗣經移送機關即交通部公路總局嘉義區監理所臺南監理站認
    其違規事證明確，依照道路交通管理處罰條例第53條第1 項
    、第60條第1 項、第63條第1 項第1 款、第3 款（原裁決書
    漏未記載）及違反道路交通管理事件統一裁罰基準表之規定
    ，共裁處異議人罰鍰新臺幣（下同）4,800 元，並記違規點
    數共4 點等處分。
二、本件聲明異議意旨略以：異議人自違規採證之攝影光碟中，
    僅聽見警員有吹哨的聲音，並未看見警員有揮動紅旗或任何
    取締之動作，甚且由攝影光碟中，更未見到執行取締之警員
    ，異議人固有闖紅燈之違規行為，然因恍神中突然聽到有人
    吹哨，一時心急將車後轉，原處分機關逕裁處異議人不服取
    締，似嫌草率，因而為此聲明異議等語。
三、按汽車駕駛人，行經有燈光號誌管制之交岔路口闖紅燈者，
    處1,800 元以上5,400 元以下罰鍰；汽車駕駛人，駕駛汽車
    有違反本條例之行為，經交通勤務警察或依法令執行交通稽
    查任務人員制止時，不聽制止或拒絕停車接受稽查而逃逸者
    ，除按各該條規定處罰外，處3,000 元以上6,000 元以下罰
    鍰；汽車駕駛人，有違反道路交通管理處罰條例第60條第1
    項、第53條之情形者，各記違規點數1 點及3 點，道路交通
    管理處罰條例第53條第1 項、第60條第1 項、第63條第1 項
    第1 款、第3 款分別定有明文。
四、經查：
(一)異議人於99年2 月3 日12時29分許，騎乘車牌號碼ZVN-031
    號輕型機車，在臺南縣仁德鄉仁愛村仁愛742 之1 號與台1
    線公路之交岔路口處，經警認其有「闖紅燈」及「拒絕停車
    接受稽查而逃逸」之違規行為，遭臺南縣警察局交通警察隊
    警員逕行製單舉發等情，有臺南縣警察局99年2月3日南縣警
    交字第M00000000號舉發違反道路交通管理事件通知單1紙在
    卷可稽，且異議人對於闖紅燈之違規事實部分並不爭執，是
    異議人騎乘上開輕型機車闖紅燈違規行為，應足認定。
(二)至於原處分關於「拒絕停車接受稽查而逃逸」之違規事實部
    分，按證人即當日舉發本違規事件之臺南縣警察局交通警察
    隊員警張永俊於99年5 月19日本院調查時到庭結證：「（問
    ：本件是否你舉發？〈提示舉發單並告以要旨〉）是我舉發
    的。」、「（問：當時情形如何？）當時我與同仁是站在仁
    德鄉仁愛村仁愛74之1 號與臺一線路口執勤，旁邊停著警車
    ，且我們有錄影存證，當時執勤時，一個站在外面，一個負
    責錄影，發現兩台機車闖紅燈，異議人是第二部違規機車，
    我拿紅旗將第一部機車攔下後，異議人就停在五至十公尺路
    邊慢慢原地迴轉，然後逆向到原本闖紅燈之十字路口加速闖
    越該十字路口北上。」、「（問：本件你是否尚未對異議人
    攔停？）我是先對第一部違規車輛攔停，然後第一部機車慢
    慢停靠後，我要攔停第二部機車，揮舞紅旗並鳴哨，但是異
    議人就原地逆向迴轉。」、「（問：你們執勤之位置距離異
    議人闖越紅燈之路口約三十至四十公尺？）是的。」等語明
    確（詳本院卷第33頁至第34頁）），並有其繪製之現場簡圖
    乙紙在卷（詳本院卷第38頁）可佐。
(三)其次，本院復於99年5 月19日當庭勘驗案警員取締過程之攝
    影光碟，其內容為：「(一)畫面顯示3 秒：路口號誌為紅燈。
    (二)畫面顯示10秒許：有兩輛機車闖紅燈，第一輛機車之機車
    騎士身著黑色外套，第二輛機車騎士身著咖啡色外套。(三)畫
    面顯示18秒：警員鳴笛。第一輛機車騎士靠路邊停車。(四)畫
    面顯示22秒：第二輛機車騎士原地逆向迴轉，車號係ZVN-03
    1 號。(五)畫面顯示25秒許：第二輛機車騎士穿越剛剛所闖越
    紅燈之路口往北行駛。」，有本院勘驗筆錄在卷可稽（詳本
    院卷第34頁）。是依上開勘驗之結果及證人張永俊上揭證述
    可知，本件舉發員警於上開交岔路口前方約15至20公尺處先
    鳴哨示意行駛於異議人前方同為闖紅燈違規車輛停車接受稽
    查，隨之欲對異議人鳴哨攔停時，異議人業已騎乘機車迴轉
    逆向駛離。基此，本件舉發員警其客觀上既無對異議人鳴哨
    或揮舞紅旗等示意其停車接受稽查之行為，故而異議人駕車
    離去，自難認有拒絕停車接受稽查而逃逸之情事。
五、綜上所述，異議人於上揭時、地，騎乘車牌號碼ZVN-031 號
    輕型機車，有行經有燈光號誌管制之交岔路口闖紅燈之違規
    事實，應堪認定。則移送機關依道路交通管理處罰條例第53
    條第1 項、第63條第1 項第3 款及違反道路交通管理事件統
    一裁罰基準表之相關內容之規定，裁處異議人罰鍰1,800 元
    ，並記違規點數3 點之處分，核無違誤，應予駁回。至於移
    送機關認定異議人有違反處罰條例之行為，拒絕停車接受稽
    查而逃逸之違規行為，而依道路交通管理處罰條例第60條第
    1 項、第63條第1 項第1 款及違反道路交通管理事件統一裁
    罰標準表之規定，裁處異議人罰鍰3,000 元，並記違規點數
    1 點之處分，尚難認為允洽，應認異議人此部分之異議為有
    理由，自應將原處分予以撤銷，並另為異議人不罰之諭知。
六、據上論斷，應依道路交通管理處罰條例第87第2 項，道路交
    通案件處理辦法第19條、第20條前段，裁定如主文。
中    華    民    國    99    年    7     月    16    日
                  交通法庭法  官  鄭燕璘
以上正本證明與原本無異。
如不服本裁定應於送達後5日內向本院提出抗告狀（應附繕本）
。
                          書記官  蔡明峰
中    華    民    國    99    年    7     月    16    日

司法院資訊處製作；財團法人民間司法改革基金會備份。
